【裁判字號】    89,訴,174
【裁判日期】    901106
【裁判案由】    商業會計等
【裁判全文】
臺灣臺北地方法院刑事判決                          八十九年度訴字第一七四號
    公  訴  人  臺灣臺北地方法院檢察署檢察官
    被      告  甲○
                子○○
    右  二  人
    共      同
    選任辯護人  劉承斌
    被      告  丑○○
    選任辯護人  胡致中
                余鐘柳
    被      告  丁○○
                壬○○
                庚○○
    右  二  人
    共      同
    選任辯護人  楊進興
右列被告等因違反商業會計法等案件，經檢察官提起公訴（八十八年度偵字第一四三
一九號、第一四三二０號），本院判決如左：
    主  文
甲○如附表五（一）所示之罪名及宣告刑，應執行有期徒刑壹年捌月，如易科罰金，
以參佰元折算壹日。緩刑肆年。
子○○如附表五（二）所示之罪名及宣告刑，應執行有期徒刑壹年拾月，如易科罰金
，以參佰元折算壹日。緩刑伍年。
丑○○如附表五（三）所示之罪名及宣告刑，應執行有期徒刑壹年貳月，如易科罰金
，以參佰元折算壹日。
丁○○共同連續依法受託代他人處理會計事務之人員，以明知為不實之事項，而填製
會計憑證及記入帳冊，處有期徒刑拾月。緩刑參年。
庚○○連續商業負責人，以明知為不實之事項，而填製會計憑證及記入帳冊，處有期
徒刑陸月，如易科罰金，以參佰元折算壹日。
壬○○連續幫助納稅義務人以不正當方法逃漏稅捐，處有期徒刑參月，如易科罰金，
以參佰元折算壹日。
    事  實
一、尹鴻達與其子女尹大為、尹大純係國內知名食品廠商「京兆尹企業」之實際負責
    人，三人均已移民加拿大，惟仍由尹大為擔任總經理職務，該企業所轄各公司之
    會計、出納業務均由設於台北市○○○路○段二九四號四樓「京兆尹企業」總公
    司之財務部門統一處理，自八十六年間起，先後由甲○（尹鴻達之姪女，八十六
    年一月間至同年四月間）、戊○○（八十六年五月間至同年十二月間）、癸○○
    （暫代性質，八十七年一月間至同年四月間）、丑○○（尹大為配偶之胞姊，八
    十七年五月間以降）等人擔任財務部門經理；甲○與子○○則均自八十六年十一
    月間起，擔任「京兆尹關係企業」之副總經理，負責包括督導財務部門業務在內
    之工作。尹鴻達、尹大為、尹大純、甲○、子○○、戊○○、丑○○等人對於「
    京兆尹關係企業」所轄台北縣深坑鄉草地尾九四巷一六號七樓之一「北平京兆尹
    食品廠股份有限公司（以下簡稱京兆尹公司）」、台北市○○街一六巷二號「皇
    膳食品股份有限公司（信義店，以下簡稱皇膳公司）、台北市○○○路二五號「
    來今雨軒食品股份有限公司（天母店，以下簡稱來今雨軒公司）、台北市○○路
    一八號「仿膳傳統股份有限公司（仁愛店，以下簡稱仿膳公司）等公司而言，均
    屬公司法所規定之公司負責人及商業會計法所稱之商業負責人，癸○○則為上開
    各公司之主辦會計人員。詎尹鴻達、尹大為、尹大純、甲○、子○○、戊○○、
    癸○○、丑○○等人為使京兆尹公司、皇膳公司、來金雨軒公司及仿膳公司（以
    下簡稱京兆尹等四公司）逃漏稅捐，乃基於將明知不實事項填製會計憑證及記入
    帳冊之犯意聯絡，基於概括之犯意：
    （一）於八十六年十二月間至八十七年二月間，由戊○○、癸○○負責與台北縣
          蘆洲市○○路○段二五五號二樓信芳股份有限公司（以下簡稱信芳公司）
          、台北縣五股鄉○○○路一０一號一樓金中股份有限公司（以下簡稱金中
          公司）之實際負責人庚○○（為公司法所規定之公司負責人及商業會計法
          所稱之商業負責人）及台北市○○街○段一一三號一樓「長昇嵾藥行」、
          「長陞行有限公司」（以下簡稱長昇行）實際負責人壬○○二人，接洽購
          買向渠等並無真實交易之統一發票事宜。詎庚○○及壬○○為圖賺取提供
          不實統一發票之佣金利益，竟均基於幫助他人逃漏稅捐之概括犯意，依據
          戊○○、癸○○等人所提供京兆尹等四公司所需要之統一發票金額，其中
          庚○○基於概括之犯意，以其所明知為不實之信芳公司、金中公司出售各
          該金額貨物予京兆尹等四公司之事項，連續多次填製性質上屬於原始對外
          憑證之信芳公司、金中公司統一發票，並記入信芳公司、金中公司之帳冊
          ，壬○○則以不詳方式取得鎰晟興業有限公司（以下簡稱鎰晟公司）、亨
          員企業有限公司（以下簡稱亨員公司）所出具之統一發票後，各以發票銷
          售金額百分之二（或百分之四）及百分之五之代價（由財務經理交予不知
          情之會計人員乙○○依據統一發票金額，乘以上開百分比計算應支付之佣
          金，製作支出傳票做為內部記帳憑證，再由甲○或子○○製作請款單做為
          取代外來原始憑證之證明，使出納人員根據該等會計憑證開立支票予信芳
          公司、金中公司及「長昇行」），出售如附表一、二（一）、三（一）、
          四（一）等所示，由信芳公司、金中公司及鎰晟公司、亨員公司出具之統
          一發票多紙予京兆尹等四公司，而連續幫助京兆尹等四公司逃漏如下所述
          之稅捐多次。戊○○、癸○○取得上開不實會計憑證之後，即利用不知情
          之會計人員乙○○，依據前開發票金額填製不實之京兆尹等四公司之會計
          傳票，交由戊○○、癸○○二人蓋章後，呈請甲○或子○○核准蓋章，而
          填製不實之會計憑證。
    （二）丁○○於台北市○○○路○段三０二號三樓開設會計師事務所，於八十七
          年一月間接受尹大純之委託，替京兆尹等四公司處理會計事務，為依法受
          託代他人處理會計事務及從事業務之人，詎尹大純向丁○○提出提供不實
          會計憑證及人頭員工資料供京兆尹等四公司逃漏稅捐之請求後，丁○○為
          賺取提供不實會計憑證及人頭員工資料之佣金利益，竟與尹鴻達、尹大為
          、尹大純、甲○、子○○、癸○○、丑○○等人共同基於將明知不實事項
          填製會計憑證與記入帳冊之犯意聯絡，及出於幫助他人逃漏稅捐之故意，
          基於概括之犯意，以收據金額之百分之二為代價，依據其與癸○○、盧定
          金核算所得京兆尹等四公司需求不實支出憑證之情形，提供如附表二（二
          ）所示余金華、余木生、余金緣等人具名之農民出售農產物收據十六張，
          供皇膳公司做為虛增營業成本之外來原始憑證使用，且將該等不實支出之
          情形，連續多次填製皇膳公司之會計傳票，做為皇膳公司之內部記帳憑證
          ，並另以人頭申報薪資數額之百分之六之代價（此部份亦由財務經理指示
          不知情之會計人員乙○○，計算應支付之佣金後，製作支出傳票做為內部
          記帳憑證，再由甲○或子○○製作請款單做為取代外來原始憑證之證明，
          使出納人員根據該等會計憑證開立支票予丁○○），提供如附表二（三）
          、三（二）、四（二）所示謝登基等人之不實勞務支出名冊予癸○○，由
          癸○○交由不知情之會計乙○○及亦不知情之子○○助理李佳欣，據以製
          作性質上屬原始對外憑證之各類所得扣繳暨免扣繳憑單，而連續幫助京兆
          尹等四公司逃漏各該公司之八十六年度營利事業所得稅。
    （三）京兆尹等四公司取得上開統一發票、農民出售農產物收據、各類所得扣繳
          暨免扣繳憑單之後，交由知情之丁○○，基於慨括之犯意，將前開不實之
          支出事項，連續多次記入京兆尹等四公司之帳冊之內，並由丁○○（八十
          六年度營利事業所得稅及八十七年度各期營業稅部分）及丑○○（八十七
          年度營利事業所得稅部分）據以製作京兆尹等四公司之營業稅申報書、營
          利事業所得稅結算申報書後，向稅捐機關申報各該稅款，而逃漏營業稅及
          營利事業所得稅，其情形如下：
          （１）京兆尹公司於八十七年三月間虛增進項八十萬零二千八百零九元，
                向台北縣政府稅捐稽徵處申報營業稅，逃漏稅額計四萬零一百四十
                元。
          （２）京兆尹公司於八十八年三月間虛增營業成本八十萬零二千八百零九
                元，向財政部台灣省北區國稅局新店稽徵所申報營利事業所得稅，
                逃漏稅額計十七萬六千五百四十一元。
          （３）皇膳公司於八十七年一月間虛增進項二十萬零四十五元，向台北市
                稅捐稽徵處大安區稅捐分處申報營業稅，逃漏稅額計一萬零二元。
          （４）皇膳公司於八十七年三月間虛增進項四十萬六千二百六十六元，向
                台北市稅捐稽徵處大安區稅捐分處申報營業稅，逃漏稅額計二萬零
                三百十三元。
          （５）皇膳公司於八十七年五月間虛增成本七百五十二萬零四十五元，向
                台北市國稅局大安稽徵所申報營利事業所得稅，經稽徵機關進行調
                查，通知提示有關各種證明所得額之帳簿、文據而未依限期提示，
                核處全部依法核定。
          （６）來今雨軒公司於八十七年一月間虛增進項二十萬零五十六元，向台
                北市稅捐稽徵處士林區稅捐分處申報營業稅，逃漏稅額計一萬零三
                元。
          （７）來今雨軒公司於八十七年三月間虛增進項三十二萬一千八百二十五
                元，向台北市稅捐稽徵處士林區稅捐分處申報營業稅，逃漏稅額計
                一萬六千零九十一元。
          （８）來今雨軒公司於八十七年五月間虛增成本二百七十一萬五千零五十
                六元，向台北市國稅局士林稽徵所申報營利事業所得稅，經稽徵機
                關進行調查，通知提示有關各種證明所得額之帳簿、文據而未依限
                期提示，核處全部依法核定。
          （９）來今雨軒公司於八十八年三月間虛增成本三十二萬一千八百二十五
                元，向台北市國稅局士林稽徵所申報營利事業所得稅，逃漏稅額計
                一萬四千六百三十五元。
          （10）仿膳公司於八十七年一月間虛增進項四十九萬八千零五十一元，向
                台北市稅捐稽徵處大安稅捐分處申報營業稅，逃漏稅額計二萬四千
                九百零三元。
          （11）仿膳公司於八十七年三月間虛增進項五十九萬九千零六十七元，向
                台北市稅捐稽徵處大安稅捐分處申報營業稅，逃漏稅額計二萬九千
                九百五十三元。
          （12）仿膳公司於八十七年五月間虛增成本七百七十六萬九千四百五十一
                元，向台北市國稅局大安稽徵所申報營利事業所得稅，經稽徵機關
                進行調查，通知提示有關各種證明所得額之帳簿、文據而未依限期
                提示，核處全部依法核定。
          （13）仿膳公司於八十八年三月間虛增成本五十九萬九千零六十七元，向
                台北市國稅局大安稽徵所申報營利事業所得稅，經稽徵機關進行調
                查，通知提示有關各種證明所得額之帳簿、文據而未依限期提示，
                核處成本依法核定。
           尹鴻達、尹大為、尹大純等三人，則要求丑○○、癸○○等人製作京兆
           尹等四公司之明細分類帳（內帳），據此計算分紅數額，由京兆尹總公
           司出納人員己○○直接簽發支票匯入渠三人之帳戶，或由甲○負責匯款
           ，而均未將渠三人所取得之款項，列入京兆尹等四公司之營運收入。
二、案經法務部調查局台北市調查處報請台灣台北地方法院檢察署檢察官偵查起訴。
    理  由
一、訊據被告甲○、子○○及丁○○對於上開犯行坦承不諱，核與共犯戊○○、癸○○及案外人乙○○、己○○、辛○○（台北市稅捐稽徵處人員）、丙○○（財政
    部台北市國稅局人員）、余金華、謝登基等人證述之情節相符，並有統一發票、
    京兆尹等四公司之會計傳票、請款單、各類帳冊、農民出售農產物收據、被告丑
    ○○之日記帳、被告丁○○之筆記本、第一商業銀行匯款通知單、京兆尹等四公
    司簽發之支票、共犯戊○○傳真予信芳公司之傳真函、共犯戊○○傳真予「長昇
    行」之傳真函、共犯葛秀謹所製作向長昇行購買統一發票之紀錄、會計作業通知
    、共犯尹大純之存摺等扣案，及京兆尹總公司公告通知單、營利事業所得稅結算
    申報書、財政部台北市國稅局函、財政部台北市國稅局大安稽徵所函、台北市稅
    捐稽徵處函、財政部台灣省北區國稅局新店稽徵所函、台北縣政府稅捐稽徵處函
    、財政部台北市國稅局士林稽徵所函等附卷，暨信芳公司與金中公司八十六、八
    十七年度之帳冊、統一發票（由被告庚○○提出）、如附表二（三）、三（二）
    、四（二）所示案外人謝登基等人之各類所得扣繳暨免扣繳媒體申報資料（由本
    院向財政部財稅資料中心調取）等在卷可稽，事證明確，被告甲○、子○○及丁○○之犯行堪以認定。
二、訊據被告丑○○矢口否認有何違反商業會計法或稅捐稽徵法之犯行，辯稱：伊對
    於財務方面並不清楚，不知道公司逃漏稅捐，伊於八十七年五月四日接任財務經
    理時，八十六年度之報稅資料早由丁○○準備完成，此部份非屬伊職務上之範圍
    云云。惟查，
   （一）被告丑○○曾於八十四年二月間至七月間擔任「京兆尹企業」之財務經理
         ，負責京兆尹等四公司之財務規劃、各項支出認證、帳目記載等工作，並
         自八十四年九月一日起至八十七年四月三十日止，擔任「京兆尹企業」之
         總務經理，負責京兆尹等四公司各項生財器具與製作食品原料之採購及修
         繕事宜等情，業據被告丑○○於調查局人員詢問時陳述綦詳，並有「京兆
         尹企業」之公告通知單二紙附卷可稽，應屬真實。則被告既曾擔任「京兆
         尹企業」之財務經理，又於上開被告庚○○、壬○○及丁○○等人提供虛
         偽統一發票及農民出售農產物收據之期間，擔任負責採購「京兆尹企業」
         製作食品原料之總務經理一職，並已於「京兆尹企業」任職長達三年，其
         對於京兆尹等四公司實際上並未購買前開不實之會計憑證，及被告丁○○
         所提供之人頭員工實際上並未任職於京兆尹等四公司之事實，自屬有所認
         識。所辯對於財務方面並不清楚，不知道公司逃漏稅捐云云，自係卸責之
         詞，不足採信。
   （二）「京兆尹企業」於八十七年一月間委任被告丁○○處理會計事務後，即由
         共犯癸○○及被告丑○○二人，負責與被告丁○○研算京兆尹等四公司所
         欠缺農民出售農產物收據及人頭員工薪資之情形等情，業據被告丁○○及
         共犯癸○○供述明確，並有被告丑○○之日記帳一本、被告丁○○之筆記
         本一本等扣案可稽，是其對於被告丁○○與共犯尹鴻達、尹大為、尹大純
 、被告甲○、子○○、共犯癸○○等人上開以明知不實之事項，而填製會
         計憑證及記入帳冊之行為，自均屬明知且亦有所參與。所辯八十六年度之
         報稅資料係由被告丁○○所準備云云，核屬飾卸之詞，洵無足採。
   （三）「京兆尹企業」於八十七年五月四日公告由被告丑○○出任財務經理，該
         項公告並自八十七年五月一日生效等情，有公告通知單影本一紙在卷足稽
         ，應為真實。參諸京兆尹等四公司八十六年度之營利事業所得稅，係延至
         八十七年五月間始向稅捐機關提出申報之事實，業據被告丁○○及被告盧
         定金一致陳述在卷，並有營利事業所得稅結算申報書附卷足稽，而亦屬真
         正；顯然被告丑○○於京兆尹等四公司申報八十六年度及八十七年度營利
         事業所得稅，而以不正當之方法逃漏稅捐之時，當已擔任該等公司之財務
         經理，而屬公司法規定之在執行職務範圍內之公司經理人，而亦屬公司負
         責人無訛。所辯京兆尹等四公司之報稅工作非其職務範圍云云，亦係推卸
         之詞，委無足採。
   （四）此外，被告丑○○上開與共犯尹鴻達、尹大為、尹大純、被告甲○、潘麗
         娟、丁○○、共犯戊○○、癸○○等人基於共同之犯意聯絡，明知被告李
         淑惠所提供之農民出售農產物收據及人頭員工薪資名冊係屬不實，仍共同
         填製會計憑證及記入帳冊，及京兆尹等四公司確以前開不正當方法，逃漏
         上述八十六年度及八十七年度之營利事業所得稅等情，並據共犯癸○○及
         案外人乙○○、己○○、余金華、謝登基等人證述在卷，且有統一發票、
         京兆尹等四公司之會計傳票、請款單、各類帳冊、農民出售農產物收據、
         第一商業銀行匯款通知單、會計作業通知、共犯尹大純之存摺等扣案，及
         財政部台北市國稅局函、財政部台北市國稅局大安稽徵所函、財政部台灣
         省北區國稅局新店稽徵所函、財政部台北市國稅局士林稽徵所函等附卷，
         暨如附表二（三）、三（二）、四（二）所示案外人謝登基等人之各類所
         得扣繳暨免扣繳媒體申報資料在卷可稽，事證明確，被告丑○○之犯行亦
         堪認定。
三、訊據被告庚○○、壬○○均矢口否認前揭犯行，被告庚○○辯稱：信芳公司、金
中公司所給予京兆尹等四公司之統一發票，均有真實之交易，「京兆尹企業」採
    購人員向信芳公司及金中公司訂貨之後，均將現金貨款放在各分店門市，由伊本
    人至各該門市憑送貨單取款；被告壬○○則辯稱：「長昇行」與鎰晟公司、亨員
    公司均無任何關係云云。惟查，
    （一）京兆尹等四公司給付來往廠商貨款之正常程序，係無論金額大小，均由各
          公司於每月五日之前，將簽收單、請款單等外來原始憑證送至總公司財務
          部門，由會計人員據此製作傳票做為內部記帳憑證，交由出納人員開立禁
          止背書轉讓及畫線之支票，由來往廠商持另聯簽收單至財務部門請款；惟
          信芳公司、金中公司、鎰晟公司、亨員公司等，則係直接將統一發票寄給
          財務部門，由財務經理交予會計人員製作傳票等情，業據案外人乙○○、
          己○○及共犯戊○○、癸○○等人證述明確，核與被告丑○○所稱「八十
          六年間我擔任總務，指定廠商將貨品送到特定店面，將相關單據交給財務
          部門，每個月彙總之後，由財務部門付款」等語，及扣案京兆尹等四公司
          之會計憑證中，查無信芳、金中、鎰晟、亨員等公司出具予京兆尹等四公
          司之送貨單、簽收單等外來原始憑證之情形相符，應屬真正，顯然被告張
          美錤所稱信芳公司、金中公司係憑送貨單至「京兆尹企業」各門市收取現
          金云云，已非真正。
    （二）京兆尹等四公司實際上並未向信芳公司、金中公司、鎰晟公司及亨員公司
          購買貨品，僅由該等公司將統一發票直接寄給「京兆尹企業」總公司之財
          務部門，由財務經理交予會計人員製作傳票，並指示會計人員依據統一發
          票金額之特定百分比計算應支付之佣金，製作支出傳票做為內部記帳憑證
          ，再由被告甲○或子○○製作請款單做為取代外來原始憑證之證明，使出
          納人員根據該等會計憑證支付款項等情，業據案外人乙○○、己○○及共
          犯戊○○、癸○○等人證述在卷，核與如附表六及附表七所示，經核算信
          芳、金中公司及鎰晟、亨員公司出具予京兆尹等四公司統一發票之金額，
          分別乘以特定之百分比例（信芳公司及金中公司部分：百分之二【未稅】
          或百分之四，鎰晟公司及亨員公司部分：百分之五），所得數額即與京兆
          尹等四公司簽發予信芳公司、金中公司及「長昇行」之支票面額相同之情
          形相符，並有統一發票、京兆尹等四公司之會計傳票、請款單、京兆尹等
          四公司簽發之支票、共犯戊○○傳真予信芳及金中公司之傳真函一紙等扣
          案可稽。參諸本案訴訟多年，被告庚○○並迄無法提出信芳及金中公司確
          自京兆尹等四公司取得如附表二（一）、三（一）、四（一）所示信芳及
          金中公司統一發票所載貨款之具體證據（經核被告庚○○於八十九年七月
          二十四日提出之交易明細，並無任何一筆之金額，與上開統一發票記載之
          金額相符），信芳公司、金中公司及鎰晟公司、亨員公司實際上並未出售
          如附表一、二（一）、三（一）、四（一）所示之統一發票所載貨物予京
          兆尹等四公司之事實，自堪認定。顯然被告庚○○所辯信芳公司、金中公
          司與京兆尹等四公司之交易係屬真正一節，亦屬卸責之詞，無足可採。此
          外，被告庚○○係信芳公司及金中公司之實際負責人一節，業據其供述在
          卷，其確有將信芳公司及金中公司出具前開不實統一發票之不實事項，記
          入該二公司之帳冊之行為，並有信芳公司及金中公司八十六年度及八十七
          年度之帳冊在案可稽，而亦均堪信為真正。此部份事證自臻明確，被告張
          美錤之犯行應堪認定。
    （三）本件由鎰晟公司、亨員公司出具之虛偽統一發票，係由「長昇行」所提供
          之事實，業據案外人乙○○、己○○及共犯戊○○、癸○○等人證述屬實
          ，並有共犯戊○○傳真予「長昇行」之傳真函一紙、共犯葛秀謹所製作向
          長昇行購買發票之紀錄一紙等附卷可稽，參諸如附表七所示鎰晟及亨員公
          司出具予京兆尹等四公司統一發票之金額分別乘以百分之五，所得數額即
          與京兆尹等四公司簽發予「長昇行」之支票面額相同之情形，前已敘明，
          被告壬○○所辯鎰晟公司、亨員公司之統一發票並非「長昇行」所出具云
          云，自屬卸責之詞，洵無足採。此外，被告壬○○本人即係「長昇行」之
          實際負責人一節，業據其供承在卷，核與上揭共犯戊○○傳真予「長昇行
          」之傳真函一紙，係以「黃小姐」為收受人之情形相符，上開發票係由被
          告壬○○提供予京兆尹等四公司之事實，應堪認定。事證明確，被告黃繡
          鳳之犯行，亦堪認定。
四、
    （一）按稅捐稽徵法第四十七條第一款之規定，係將納稅義務人公司之責任，基
          於刑事政策之考慮，於其應處徒刑範圍，轉嫁於公司之負責人，非因身分
          成立之犯罪，於此情形而受罰之公司負責人，乃屬於「代罰」之性質，其
          既非逃漏稅捐之納稅義務人，當無所謂基於概括之犯意逃漏稅捐，或與他
          人有逃漏稅捐之犯意聯絡或行為分擔可言，而公司為法人，既不具有犯罪
          能力，自亦無犯意可言，基於稅捐稽徵法充其量僅係受罰主體，尤無所謂
          概括犯意之存在，公司以不正當方法逃漏稅捐，既無成立連續犯之可能，
          該公司負責人因而受罰，亦不應成立連續犯，公司逃漏稅捐多次，其負責
          人應成立多次罪刑，併合處罰之。是本件被告甲○、子○○及丑○○，既
          分別於京兆尹等四公司以不正當方法逃漏如事實欄一（三）（１）至（１
          ３）及事實欄一（三）（２）、（５）、（８）、（９）、（１２）、（
          １３）等稅捐之時，為該等公司於公司法規定之公司負責人，所為即分別
          應依稅捐稽徵法第四十七條第一款、第四十一條之規定處刑十三次、十三
          次及六次，並分論併罰之。
    （二）被告甲○、子○○及丁○○於上揭以明知為不實之事項，填製京兆尹等四
          公司會計憑證及記入帳冊之時，為京兆尹等四公司之商業負責人及依法受
          託代他人處理會計事務之人員，被告丑○○斯時雖非京兆尹等四公司之商
          業負責人，惟因與被告甲○、子○○等人共同實施犯罪，依刑法第三十一
          條第一項之規定，仍以違反商業會計法之共犯論，而均成立商業會計法第
          七十一條第一款之罪。被告甲○、子○○、丑○○及丁○○利用不知情之
          案外人乙○○及李佳欣填製京兆尹等四公司之不實會計憑證之犯行部分，
          屬間接正犯。被告甲○、子○○、丑○○及丁○○就此部份商業會計法第
          七十一條第一款之犯行，與共犯尹鴻達、尹大為、尹大純、戊○○、葛秀
          瑾等人間，有犯意聯絡及行為分擔，均應論以刑法第二十八條之共同正犯
          。又被告甲○、子○○、丑○○、丁○○此部份違反商業會計法之犯行，
          時間緊接，方法相同，觸犯構成要件同一之罪名，顯係基於概括犯意為之
          ，為連續犯，應依刑法第五十六條之規定論以一罪，並加重其刑。
    （三）被告丁○○、庚○○及壬○○以提供不實外來原始憑證之方式、幫助京兆
          尹等四公司以不正當方法逃漏稅捐，所為均係犯稅捐稽徵法第四十三條第
          一項之罪。渠三人此部份犯行，時間緊接，方法相同，觸犯構成要件同一
          之罪名，顯係基於概括犯意為之，為連續犯，均應依刑法第五十六條之規
          定論以一罪，並加重其刑。
    （四）被告庚○○為信芳公司及金中公司之實際負責人，具有商業負責人之身分
          ，其以明知不實之事項，填製信芳公司及金中公司之統一發票之會計憑證
          並記入帳冊，所為係犯商業會計法第七十一條第一款之罪。其多次違反商
          業會計法之犯行，時間緊接，方法相同，觸犯構成要件同一之罪名，顯係
          基於概括犯意為之，為連續犯，應依刑法第五十六條之規定論以一罪，並
          加重其刑。
    （五）按刑法第五十五條所謂之牽連犯，必須二個以上之行為有方法與結果之關
          係，始足構成，意即必須以犯一罪之方法行為犯他罪，或以犯一罪之結果
          行為犯他罪，方得成立牽連關係；公司負責人既非逃漏稅捐之納稅義務人
          ，其僅係代罰而已，公司以不正當方法逃漏稅捐，縱由該公司負責人或其
          他有權代表公司之自然人代表公司為之，究非屬於公司負責人本身之犯罪
          行為，自與該公司負責人之其他犯罪行為間，無方法結果之牽連關係可言
          。是檢察官認被告甲○、子○○及丑○○依據稅捐稽徵法第四十七第一款
          、第四十一條成立之罪名，與渠三人違反商業會計法之犯行間有牽連犯之
          裁判上一罪關係，尚有未洽，應予分論併罰之。
    （六）被告丁○○上開違反商業會計法之犯行，係其幫助他人逃漏稅捐犯行之方
          法，二者間有牽連犯之裁判上一罪關係，應依刑法第五十五條之規定，論
          以較重之商業會計法第七十一條第一款之罪。被告丁○○此部份違反商業
          會計法之犯行，雖未據檢察官起訴，然與其經起訴之幫助他人逃漏稅捐犯
          行間，有牽連犯之裁判上一罪關係，本院自應併予審究。
    （七）被告庚○○上開違反商業會計法之犯行，係其幫助他人逃漏稅捐犯行之方
          法，二者間有牽連犯之裁判上一罪關係，應依刑法第五十五條之規定，論
          以較重之商業會計法第七十一條第一款之罪。被告庚○○此部份違反商業
          會計法之犯行，雖未據檢察官起訴，然與其經起訴之幫助他人逃漏稅捐犯
          行間，有牽連犯之裁判上一罪關係，本院自應併予審究。
    （八）查被告甲○、子○○及丑○○三人，均係受僱於「京兆尹企業」而領取固
          定薪資之人員，渠等接受「京兆尹企業」實際負責人即共犯尹鴻達、尹大
          為、尹大純之指示，參與京兆尹等四公司之逃漏稅捐行為，乃為維持生計
          所為，本身並未自該等逃漏稅捐犯罪中獲取任何實質利益，且京兆尹等四
          公司逃漏如犯罪事實欄一（三）（１）、（３）、（４）、（６）、（７
          ）、（９）、（１０）、（１１）等所示稅捐之金額均僅為一萬多元至四
          萬多元之間，核非高昂，堪認被告甲○、子○○上開犯行部分，及被告盧
          定金前開如犯罪事實欄一（三）（９）所示犯行部分，在客觀上均足以引
          起一般人之同情，渠犯罪之情狀尚可憫恕，即予宣告法定最低刑期，仍嫌
          過重，爰均應刑法第五十九條之規定，就上開犯罪部分，酌量減輕渠三人
          之刑。
    （九）爰審酌被告甲○、子○○、丑○○、丁○○、庚○○、壬○○等人犯罪之
          動機、目的、手段、品行、智識程度、所生危害及犯罪後之態度等一切情
          狀，分別量處如主文所示之刑，均諭知易科罰金之折算標準（被告六人犯
          罪後，規範易科罰金標準之刑法第四十一條業於九十年一月十日修正公布
          ，應依刑法第二條第一項前段之規定，適用裁判時之法律，即修正後之刑
          法第四十一條第一項前段），並就被告甲○、子○○及丑○○所犯多項罪
          名，定渠等應執行之刑。
    （十）被告甲○、子○○及丁○○均未曾受有期徒刑以上刑之宣告，有台灣高等
          法院檢察署刑案紀錄簡覆表三件在卷可稽，渠三人於本院審理時對於所涉
          犯行坦承不諱，顯見悔意，經此次審理判刑，當知有所警惕，信無再犯之
          虞，本院因認於被告甲○、子○○及丁○○所宣告之刑，以暫不執行為適
          當，爰併予分別宣告緩刑四年、五年及三年，以勵自新。
據上論斷，應依刑事訴訟法第二百九十九條第一項前段，商業會計法第七十一條第一
款，稅捐稽徵法第四十七條第一款、第四十一條、第四十三條第一項，刑法第十一條
前段、第二條第一項、第二十八條、第三十一條第一項、第五十六條、第五十五條、
第四十一條第一項、第五十九條、第五十一條第五款、第七十四條第一款，罰金罰鍰
提高標準條例第二條，判決如主文。
本案經檢察官孫小萍到庭執行職務。
中    華    民    國      九十        年      十一      月      六      日
                                      臺灣臺北地方法院刑事第七庭
                                          法  官  楊  代  華
右正本證明與原本無異。
如不服本判決，應於判決送達後十日內，向本院提出上訴狀。
                                          書記官  許  博  為
中    華    民    國      九十        年      十一        月    八      日
附錄本案論罪科刑法條全文：
商業會計法第七十一條
商業負責人、主辦及經辦會計人員或依法受託代他人處理會計事務之人員有左列情事
之一者，處五年以上有期徒刑、拘役或科或併科新台幣十五萬元以下罰金：
一、以明知為不實之事項，而填製會計憑證或記入帳冊者。
二、故意使應保存之會計憑證、帳簿報表滅失毀損者。
三、意圖不法之利益而偽造、變造會計憑證、帳簿報表內容或撕毀其頁數者。
四、故意遺漏會計事項不為記錄，致使財務報表發生不實之結果者。
五、其他利用不正當方法，致使會計事項或財務報表發生不實之結果者。
稅捐稽徵法第四十一條
納稅義務人以詐術或其他不正當方法逃漏稅捐者，處五年以下有期徒刑、拘或科或併
科新臺幣六萬元以下罰金。
稅捐稽徵法第四十三條
I教唆或幫助犯第四十一條或第四十二條之罪者，處三年以下有期徒刑、拘役或科新
 臺幣六萬元以下罰金。
II稅務人員、執行業務之律師、會計師或其他合法代理人犯前項之罪者，加重其刑至
  二分之一。
III稅務稽徵人員違反第三十三條規定者，除觸犯刑法者移送法辦外，處一萬元以上五
  萬元以下罰鍰。
稅捐稽徵法第四十七條
本法關於納稅義務人、扣繳義務人及代徵人應處徒刑之規定，於左列之人適用之：
一、公司法規定之公司負責人。
二、民法或其他法律規定對外代表法人之董事或理事。
三、商業登記法規定之商業負責人。
四、其他非法人團體之代表人或管理人。
附表五：
（一）甲○之宣告刑
一、甲○公司負責人，為納稅義務人以不正當方法逃漏稅捐，處有期徒刑壹月，如易
    科罰金，以參佰元折算壹日。
二、甲○公司負責人，為納稅義務人以不正當方法逃漏稅捐，處有期徒刑貳月，如易
    科罰金，以參佰元折算壹日。
三、甲○公司負責人，為納稅義務人以不正當方法逃漏稅捐，處有期徒刑壹月，如易
    科罰金，以參佰元折算壹日。
四、甲○公司負責人，為納稅義務人以不正當方法逃漏稅捐，處有期徒刑壹月，如易
    科罰金，以參佰元折算壹日。
五、甲○公司負責人，為納稅義務人以不正當方法逃漏稅捐，處有期徒刑貳月，如易
    科罰金，以參佰元折算壹日。
六、甲○公司負責人，為納稅義務人以不正當方法逃漏稅捐，處有期徒刑壹月，如易
    科罰金，以參佰元折算壹日。
七、甲○公司負責人，為納稅義務人以不正當方法逃漏稅捐，處有期徒刑壹月，如易
    科罰金，以參佰元折算壹日。
八、甲○公司負責人，為納稅義務人以不正當方法逃漏稅捐，處有期徒刑貳月，如易
    科罰金，以參佰元折算壹日。
九、甲○公司負責人，為納稅義務人以不正當方法逃漏稅捐，處有期徒刑壹月，如易
    科罰金，以參佰元折算壹日。
十、甲○公司負責人，為納稅義務人以不正當方法逃漏稅捐，處有期徒刑壹月，如易
    科罰金，以參佰元折算壹日。
十一、甲○公司負責人，為納稅義務人以不正當方法逃漏稅捐，處有期徒刑壹月，如
      易科罰金，以參佰元折算壹日。
十二、甲○公司負責人，為納稅義務人以不正當方法逃漏稅捐，處有期徒刑貳月，如
      易科罰金，以參佰元折算壹日。
十三、甲○公司負責人，為納稅義務人以不正當方法逃漏稅捐，處有期徒刑貳月，如
      易科罰金，以參佰元折算壹日。
十四、甲○共同連續商業負責人，以明知為不實之事項，而填製會計憑證及記入帳冊
      ，處有期徒刑肆月，如易科罰金，以參佰元折算壹日。
（二）子○○之宣告刑
一、子○○公司負責人，為納稅義務人以不正當方法逃漏稅捐，處有期徒刑壹月，如
    易科罰金，以參佰元折算壹日。
二、子○○公司負責人，為納稅義務人以不正當方法逃漏稅捐，處有期徒刑貳月，如
    易科罰金，以參佰元折算壹日。
三、子○○公司負責人，為納稅義務人以不正當方法逃漏稅捐，處有期徒刑壹月，如
易科罰金，以參佰元折算壹日。
四、子○○公司負責人，為納稅義務人以不正當方法逃漏稅捐，處有期徒刑壹月，如
    易科罰金，以參佰元折算壹日。
五、子○○公司負責人，為納稅義務人以不正當方法逃漏稅捐，處有期徒刑參月，如
    易科罰金，以參佰元折算壹日。
六、子○○公司負責人，為納稅義務人以不正當方法逃漏稅捐，處有期徒刑壹月，如
    易科罰金，以參佰元折算壹日。
七、子○○公司負責人，為納稅義務人以不正當方法逃漏稅捐，處有期徒刑壹月，如
    易科罰金，以參佰元折算壹日。
八、子○○公司負責人，為納稅義務人以不正當方法逃漏稅捐，處有期徒刑參月，如
    易科罰金，以參佰元折算壹日。
九、子○○公司負責人，為納稅義務人以不正當方法逃漏稅捐，處有期徒刑壹月，如
    易科罰金，以參佰元折算壹日。
十、子○○公司負責人，為納稅義務人以不正當方法逃漏稅捐，處有期徒刑壹月，如
    易科罰金，以參佰元折算壹日。
十一、子○○公司負責人，為納稅義務人以不正當方法逃漏稅捐，處有期徒刑壹月，
      如易科罰金，以參佰元折算壹日。
十二、子○○公司負責人，為納稅義務人以不正當方法逃漏稅捐，處有期徒刑參月，
      如易科罰金，以參佰元折算壹日。
十三、子○○公司負責人，為納稅義務人以不正當方法逃漏稅捐，處有期徒刑貳月，
      如易科罰金，以參佰元折算壹日。
十四、子○○共同連續商業負責人，以明知為不實之事項，而填製會計憑證及記入帳
      冊，處有期徒刑伍月，如易科罰金，以參佰元折算壹日。
（三）丑○○之宣告刑
一、丑○○公司負責人，為納稅義務人以不正當方法逃漏稅捐，處有期徒刑貳月，如
    易科罰金，以參佰元折算壹日。
二、丑○○公司負責人，為納稅義務人以不正當方法逃漏稅捐，處有期徒刑貳月，如
    易科罰金，以參佰元折算壹日。
三、丑○○公司負責人，為納稅義務人以不正當方法逃漏稅捐，處有期徒刑參月，如
    易科罰金，以參佰元折算壹日。
四、丑○○公司負責人，為納稅義務人以不正當方法逃漏稅捐，處有期徒刑壹月，如
    易科罰金，以參佰元折算壹日。
五、丑○○公司負責人，為納稅義務人以不正當方法逃漏稅捐，處有期徒刑貳月，如
    易科罰金，以參佰元折算壹日。
六、丑○○公司負責人，為納稅義務人以不正當方法逃漏稅捐，處有期徒刑貳月，如
    易科罰金，以參佰元折算壹日。
七、丑○○共同連續商業負責人，以明知為不實之事項，而填製會計憑證及記入帳冊
    ，處有期徒刑肆月，如易科罰金，以參佰元折算壹日。


司法院資訊處製作；財團法人民間司法改革基金會備份。
